【裁判字號】    95,訴,1678
【裁判日期】    951215
【裁判案由】    違反毒品危害防制條例
【裁判全文】
臺灣臺南地方法院刑事判決              95年度訴字第1678號
公  訴  人  臺灣臺南地方法院檢察署檢察官
被      告  甲○○
                    另案在臺灣臺南監獄臺南分監執行中
上列被告因違反毒品危害防制條例案件，經檢察官提起公訴（95
年度營毒偵字第352號）及移送併辦（95年度毒偵字第2986號）
，被告就犯罪事實為有罪之陳述，本院裁定進行簡式審判程序，
判決如下：
    主  文
甲○○施用第一級毒品，處有期徒刑捌月。
    事  實
一、甲○○曾因違反毒品危害防制條例施用毒品案件，經本院以
    九十三年度訴字第六二三號判決判處有期徒刑一年八月，於
    民國九十四年一月四日確定；再與所犯竊盜案件經本院判處
    有期徒刑七月確定之罪，定應執行刑為有期徒刑二年一月，
    嗣九十五年三月九日假釋交付保護管束，其後再經撤銷假釋
    ，現執行殘餘刑期中。詎甲○○仍未戒除毒癮，竟基於施用
    第一級毒品海洛因（以下簡稱海洛因）之單一犯意，於上開
    施用毒品案件追訴處罰後五年內，即自九十五年九月十七日
    五時許起至同年月三十日二十時止，以將海洛因摻入礦泉水
    或美娜水再予靜脈注射之方式，施用海洛因多次，其注射頻
    率為每天施用一至二次，每次約注射十至十五毫升，因甲○
    ○業已成癮，遂在毒癮發作時，分別在其位於臺南縣學甲鎮
    宅港子六八號住處、同鎮○○○道路、臺北市中山區某建築
    工地等處立即施用海洛因。嗣於九十五年九月十七日為警第
    一次查獲，甲○○再於同年十月一日，自行前往臺南縣警察
    局學甲分局，於偵查犯罪機關知悉前，即當場向警方自首。
    上開二次經甲○○同意採尿送驗後，結果均呈嗎啡及可待因
    陽性反應，而驗出濃度則因施用海洛因純度、施打數量及驗
    尿時間而有不同。
二、案經臺南市警察局永康、學甲分局報告臺灣臺南地方法院檢
    察署檢察官偵查後提起公訴及移送併辦。
    理  由
一、本件被告所犯為死刑、無期徒刑、最輕本刑為三年以上有期
    徒刑以外之罪，亦非屬高等法院管轄之第一審案件，其於準
    備程序進行中，先就被訴事實為有罪之陳述，經法官告知簡
    式審判程序之旨，並聽取公訴檢察官之意見後，依刑事訴訟
    法第二百七十三條之一第一項、第二百七十三條之二等規定
    ，裁定由受命法官獨任進行簡式審判程序，且不受同法第一
    百五十九條第一項、第一百六十一條之二、第一百六十一條
    之三、第一百六十三條之一及第一百六十四條至第一百七十
    條所規定證據能力認定及調查方式之限制，合先敘明。
二、上揭犯罪事實，業據被告甲○○於本院審理時自白承認（見
    本院卷第二八頁），而臺南市警察局永康、學甲分局警員對
    被告實施二次採尿，送長榮大學依據酵素免疫分析法ＥＩＡ
    初步檢驗，以氣相層析質譜儀ＧＣ＼ＭＳ確認檢驗結果，確
    實呈嗎啡及可待因陽性反應，有該確認報告及送驗尿液及年
    籍對照表各二份附卷可憑（見警卷第七頁，併辦警卷第八至
    九頁，偵查卷第十二頁），足認被告自白與事實相符，應可
    採信。綜上，本案事證明確，被告犯行足堪認定，應依法論
    科。
三、論罪科刑：
  (一)按觀察、勒戒或強制戒治執行完畢後，五年內再犯毒品危害
    防制條例第十條之罪者，檢察官固應依法追訴，同條例第二
    十三條第二項定有明文。然而被告經觀察、勒戒或強制戒治
    程序後，五年內已再犯施用毒品罪，經依法追訴處罰，縱其
    第三次（或第三次以上）再度施用毒品之時間，在初犯經觀
    察、勒戒或強制戒治執行完畢釋放五年以後，已不合於「五
    年後再犯」之規定，且因已於「五年內再犯」，顯見其再犯
    率甚高，原實施觀察、勒戒或強制戒治，已無法收其實效，
    即應依該條例第十條處罰（最高法院九十五年度第七次刑事
    庭會議紀錄決定參照）。亦即，只要本次施用毒品者回溯五
    年內，如有施用毒品前科，並經依法追訴處罰，依據最高法
    院前開決定，即應逕予追訴處罰。查被告前因施用毒品案件
    ，經本院以九十三年度訴字第六二三號判決判處有期徒刑一
    年八月確定，已依法追訴處罰，有臺灣高等法院被告前案紀
    錄表一份在卷可憑（見本院卷第九頁），此次於五年內之九
    十五年九月十七日起至同年月三十日止再犯施用毒品罪，即
    應依刑事訴訟程序依法追訴、審理。
  (二)罪數判斷：
    1.犯罪行為人所為究竟應成立一罪或數罪，決定之依據，在
      於罪數論所描述之一行為，是指「人的一個意思決定所啟
      動的一個複合的因果流程，一個複合的因果流程是由數個
      彼此相互連結而具有方法目的、原因結果或持續複製關係
      的因果事實所構成」，該一行為是社會經驗認知上的一行
      為，是構成一罪的行為，不管實現一個或數個構成要件，
      都只被評價為一罪。又牽連犯廢除後，對於目前實務上以
      牽連犯予以處理之案例，在適用上，則得視具體情形，分
      別論以想像競合犯或數罪併罰；連續犯規定廢除後，對於
      部分習慣犯，例如竊盜、吸毒等犯罪，可發展接續犯之觀
      念，對於合乎「接續犯」或「包括的一罪」之情形，認為
      構成單一的犯罪（刑法第五十五條、五十六條部分立法理
      由參照）。法官於審判時，應依據每個具體案情不同，判
      斷個別案件是否應評價為罪數上之「一行為」或「數行為
      」。至於各該犯罪類型應賦予何種「工作概念」名稱，則
      應委由大量實務判決累積後，形成判決先例或共識。法官
      不賦予該犯罪類型特定「工作概念」名稱，尚不影響罪數
      上行為之判斷，亦不會導致有過度評價或評價不足問題。
    2.查被告於警詢、偵查及本院審理時自白，其係患有愛滋病
      ，因而染上毒癮，每天施用一至二次，每次約注射十至十
      五毫升等語。雖施用毒品犯行，在罪數之評價判斷上，不
      必然均是一行為，然被告確實有每日持續施用海洛因之單
      一意思決定及舉止，其雖有多個毒品危害防制條例第十條
      第一項之構成要件被實現，但依據一般社會通念，被告此
      種陸續購入海洛因後之持續施用行為，應評價為罪數上之
      一行為，論以一罪。
    3.至於起訴意旨雖認被告行為乃「基於反覆施用犯意之集合
      犯」，然「反覆」施用毒品一詞，同為實務上對於已廢除
      連續犯之要件所採用之一致見解，起訴意旨未能敘明「集
      合犯」之「反覆」要件與已廢除之連續犯要件有何不同，
      本院不採語意及要件均不明，且非屬法條用語之集合犯工
      作概念，併此敘明。
  (三)海洛因係毒品危害防制條例第二條第二項第一款所明定之第
    一級毒品。核被告所為，係違反同條例第十條第一項之施用
    第一級毒品罪。被告持有海洛因後進而施用，持有之低度行
    為，為施用之高度行為所吸收，不另論罪。臺灣臺南地方法
    院檢察署檢察官九十五年度毒偵字第二九八六號移送併辦部
    分，與本案為裁判上一罪關係，本院自得予以審理，併此敘
    明。被告施用海洛因後主動投案（見警卷第一頁），合於刑
    法第六十二條前段自首之規定，應減輕其刑。
  (四)爰審酌被告曾有恐嚇、妨害自由、竊盜、贓物、違反麻醉藥
    品管理條例及毒品危害防制條例施用毒品前科（見本院卷第
    三至十五頁之臺灣高等法院被告前案紀錄表），素行不佳，
    受施用毒品案件矯正後，不知端正行為避免犯罪，一再施用
    毒品，念被告於本案始終能坦承犯行，且自首犯罪，多次施
    用毒品犯行已被評定為罪數上一行為，本次施用日數為十四
    天，態度尚稱良好等一切情狀，量處如主文所示之刑，以資
    懲儆。
據上論斷，依刑事訴訟法第二百九十九條第一項前段、第二百七
十三條之一第一項，毒品危害防制條例第十條第一項，刑法第十
一條前段、第六十二條前段，判決如主文。
本案經檢察官乙○○到庭執行職務。
中    華    民    國    95    年    12    月    15    日
                  刑事第八庭    法  官  李東柏
以上正本證明與原本無異。
如不服本判決，應於判決送達後十日內，向本院提出上訴狀。
                                書記官  簡湘雲
中    華    民    國    95    年    12    月    15    日
附錄本案論罪科刑法條全文：
毒品危害防制條例第十條第一項
施用第一級毒品者，處六月以上五年以下有期徒刑。


司法院資訊處製作；財團法人民間司法改革基金會備份。
